臺灣南投地方法院民事裁定
110年度監宣字第175號
聲  請  人  藍麗琴  

代  理  人  蕭智元律師（法扶律師）
相  對  人  張樹水  

關  係  人  張雅筑  

關  係  人  張晏慈  

關  係  人  張詩幼  

關  係  人  張樹明  

關  係  人  張樹發  


關  係  人  張梅雀  

上列聲請人對於相對人聲請監護宣告事件，本院裁定如下：
    主    文
一、宣告張樹水（男，民國00年0月00日出生，身分證統一編號
    ：Z000000000號）為受監護宣告之人。
二、選定藍麗琴（女，民國00年0月00日出生，身分證統一編號
    ：Z000000000號）為受監護宣告人張樹水之監護人。
三、指定張雅筑（女，民國00年0月00日出生，身分證統一編號
    ：Z000000000號）為會同開具受監護宣告人張樹水財產清冊
    之人。
四、程序費用由受監護宣告人張樹水負擔。
    理    由
一、聲請意旨略以：聲請人為相對人張樹水之配偶，相對人於民
    國110年3月23日從事油漆工作時，由高度約2公尺高之合梯
    跌落地面，受有雙側創傷性硬腦膜下出血伴有意識喪失，雖
    經送醫診治，仍遺有創傷性腦損傷併雙側肢體偏癱及認知功
    能障礙之重傷害，領有重度身心障礙證明，已達不能為意思
    表示或受意思表示，或不能辨識其意思表示之效果之程度；
    爰依法聲請准予對相對人為監護宣告，並選定聲請人為監護
    人，指定關係人張雅筑為會同開具財產清冊之人等語。
二、按對於因精神障礙或其他心智缺陷，致不能為意思表示或受
    意思表示，或不能辨識其意思表示之效果者，法院得因本人
    、配偶、四親等內之親屬、最近一年有同居事實之其他親屬
    、檢察官、主管機關、社會福利機構、輔助人、意定監護受
    任人或其他利害關係人之聲請，為監護之宣告。又法院為監
    護之宣告時，應依職權就配偶、四親等內之親屬、最近一年
    有同居事實之其他親屬、主管機關、社會福利機構或其他適
    當之人選定一人或數人為監護人，並同時指定會同開具財產
    清冊之人。法院選定監護人時，應依受監護宣告之人之最佳
    利益，優先考量受監護宣告之人之意見，審酌一切情狀，並
    注意下列事項：一、受監護宣告之人之身心狀態與生活及財
    產狀況。二、受監護宣告之人與其配偶、子女或其他共同生
    活之人間之情感狀況。三、監護人之職業、經歷、意見及其
    與受監護宣告之人之利害關係。四、法人為監護人時，其事
    業之種類與內容，法人及其代表人與受監護宣告之人之利害
    關係。民法第14條第1項、第1111條第1項、第1111條之1分
    別定有明文。
三、經查，聲請人主張之事實，業據其提出同意書、應受監護宣
    告人財產清冊、秀傳醫療社團法人秀傳紀念醫院診斷證明書
    影本、亞洲大學附屬醫院診斷證明書影本、中山醫學大學附
    設醫院診斷證明書影本、相對人之中華民國身心障礙證明正
    反面影本戶籍謄本等件為證；另本院審驗相對人之心神狀況
    ，於鑑定人即中山醫學大學附設醫院李俊德醫師前訊問相對
    人，相對人對於本院詢問其姓名、聲請人與相對人之關係固
    能清楚回答，惟對於本院詢問其生日、關係人張雅筑與相對
    人之關係、該處為何處、到場原因、從何處來及如何到場、
    開什麼車到場、早餐買多少錢等問題，則未能正確回覆，可
    見其認知辨識及為意思表示之能力已有所欠缺，而經該院鑑
    定結果，認定相對人為創傷性腦傷導致失智症患者，其意識
    清楚，無法行走，大小便失控而需使用尿布，生活完全無法
    自理，需依賴專人全日照護，日常生活功能障礙，日常事務
    仰賴他人全日照護，其巴氏量表（身體功能與日常生活活動
    方面）評估呈現「完全依賴」程度，呈現認知功能障礙，記
    憶障礙，判斷及解決問題障礙、家居功能障礙、自我照顧能
    力障礙、人際與社會功能障礙，以臨床失智評分表評估達重
    度失智程度。綜合對相對人之評估，相對人已達「不能為意
    思表示或受意思表示」、「不能辨識其意思表示之效果」，
    依其疾病原因、病史長短等方面多方考量，其症狀嚴重，推
    估未來應無法回復獨立之生活功能，基於其有智能障礙造成
    認知功能及判斷力障礙，程度顯著，鑑定判定其不能管理處
    分自己財產，且回復之可能性低，其精神障礙（其他心智缺
    陷）之程度，可為監護宣告等語，有該院110年11月16日中
    山醫大附醫精字第1100010592號函檢送之成人監護鑑定書1
    份在卷足憑。是以，本院認相對人之精神狀態，已達不能為
    意思表示或受意思表示，且不能辨識其意思表示效果之程度
    ，爰依法為監護之宣告。
四、關於選定監護人部分：
　　本院審酌相對人前未訂有意定監護契約，而聲請人為相對人
    之配偶，誼屬至親，其健康狀況尚可、工作穩定，且有意願
    出任監護人一職；又相對人之女張雅筑、張晏慈、張詩幼亦
    皆同意由聲請人擔任相對人之監護人，此有聲請狀、同意書
    、聲請人之在職證明等件在卷，並有本院職權查詢司法院意
    定監護契約管理系統列印紙在卷可參；另相對人之姊張梅雀
    具狀表示，其與兩造無親近之來往，且其欲前往探視、關心
    兩造，均多次遭拒，請依法審酌相對人是否符合監護宣告或
    輔助宣告，其無任何意見，另相對人之女張雅筑已成年，其
    可與姊妹們擔任監護人、會同開立財產清冊之人，既然其曾
    已被顯著拒絕關心，其無從表示任何意見等語，有陳報狀在
    卷；至相對人之兄長張樹明、張樹發經本院合法通知，未就
    本件聲請及監護或輔助人選表示意見，是可見其等均無意擔
    任相對人之監護人。是堪認由聲請人擔任監護人，符合受相
    對人之最佳利益，爰選定聲請人為相對人之監護人。
五、關於指定會同開具財產清冊之人部分：
　　聲請人請求指定相對人之長女即關係人張雅筑為會同開具財
    產清冊之人，已獲張雅筑同意；而聲請人、相對人之其餘子
    女張晏慈、張詩幼，以及相對人之姊張梅雀亦皆同意由張雅
    筑為會同開具財產清冊之人，此有聲請狀、同意書、陳報狀
    在卷可佐，是堪認由張雅筑擔任相對人之會同開具財產清冊
    之人應無不妥，爰依法指定張雅筑為會同開具財產清冊之人
    。又依民法第1113條準用同法第1099條規定，監護開始時，
    監護人即聲請人藍麗琴對於受監護宣告人張樹水之財產，應
    會同張雅筑，於2個月內開具財產清冊，並陳報法院，附此
    敘明。
六、程序費用負擔之依據：家事事件法第164條第2項。　　
中　　華　　民　　國　　110 　年　　11　　月　　19　　日
                家事法庭    法  官　黃立昌
以上正本係照原本作成。
如對本裁定抗告，須於裁定送達後10日內向本院提出抗告狀，並
應繳納抗告費新臺幣1,000元。
中　　華　　民　　國　　110 　年　　11　　月　　19　　日
                            書記官　古紘瑋